【裁判字號】    98,上,55
【裁判日期】    991027
【裁判案由】    損害賠償
【裁判全文】
臺灣高等法院高雄分院民事判決            98年度上字第55號
上  訴  人  乙○○
訴訟代理人  莊雯琇律師
被上訴人    丙○○
            丁○○
共      同
訴訟代理人  周春米律師
複代理人    甲○○
上列當事人間請求損害賠償事件，上訴人對於民國97年11月28日
臺灣屏東地方法院96年度訴字第513 號第一審判決提起上訴，被
上訴人為減縮請求，本院於99年10月13日言詞辯論終結，判決如
下：
    主  文
原判決（減縮部分除外）關於命上訴人給付被上訴人丁○○超過
新台幣壹佰壹拾柒萬肆仟捌佰柒拾貳元本息部分，及該部分訴訟
費用之裁判廢棄。
上開廢棄部分，被上訴人丁○○在第一審之訴駁回。
上訴人對被上訴人丁○○之其餘上訴駁回。
上訴人對被上訴人丙○○之上訴駁回。
原判決命上訴人給付被上訴人丙○○之金額減縮為新台幣壹拾玖
萬玖仟柒佰陸拾玖元，及自民國九十六年三月十四日起至清償日
止，按週年利率百分之五計算之利息。
第一（除確定部分外）、二審訴訟費用由上訴人負擔。
    事 實 及 理 由
一、被上訴人起訴主張：上訴人受僱於第一審共同被告擎鴻汽車
    電機冷氣電材行（下稱擎鴻電材行）擔任送貨司機，於民國
    94 年9月24日下午7 時30分許，駕駛車號KZ—5006號自小客
    車，沿屏東縣鹽埔鄉○○村○○路，由北往南向行駛，行經
    屏東縣鹽埔鄉○○村○○路與大仁東街有號誌交叉路口時，
    適被上訴人丙○○騎乘車號CP9-500 重機車後載被上訴人丁
    ○○，沿維新路由屏東縣屏東市往新圍南往北方向行駛，上
    訴人應注意行車時轉彎車應讓直行車先行，依當時客觀環境
    ，並無不能注意之情事，竟疏於注意，貿然左轉大仁東街行
    駛，其車輛左前車頭因撞擊丙○○騎乘機車左側車身，致丙
    ○○、丁○○倒地受傷，丙○○支出醫療費用新臺幣（下同
    ）3 萬3218元、看護費用6 萬8000元，受有非財產上損害50
    萬元，合併請求60萬元。丁○○支出醫療費用11萬2199元、
    看護費用352,000 元，受有非財產上損害60萬元，及受有勞
    動減損94萬5632元，僅請求200 萬元。上訴人應負侵權行為
    賠償責任，擎鴻電材行為上訴人僱用人，於上訴人執行職務
    時所致他人之損害，應負連帶損害賠償責任。爰依侵權行為
    法律規定，求為：(一)上訴人與擎鴻電材行應連帶給付丙○○
    告60萬元，連帶給付丁○○200 萬元，及自起訴狀繕本送達
    最後上訴人之翌日即96年3 月14日起至清償日止，按週年利
    率5%計算之利息。(二)願供擔保，請准宣告假執行。
三、上訴人則以：被上訴人非財產損害請求金額過高，且被上訴
    人與有過失等語，資為抗辯。
四、原法院判決上訴人與擎鴻電材行應連帶給付丙○○25萬9769
    元，連帶給付丁○○200萬元，及均自96年3月14日起至清償
    日止，按週年利率5%計算之利息。上訴人就其敗部分提起上
    訴，求為：(一)原判決不利於上訴人部分廢棄。(二)上開廢棄部
    分，被上訴人在第一審之訴駁回。被上訴人於本院求為(一)駁
    回上訴。(二)減縮請求上訴人依序應給付丁○○、丙○○118
    萬3009元、19萬9769元，及均自96年3 月14日起至清償日止
    ，按週年利率5%計算之利息。（擎鴻電材行亦提起上訴，於
    本院與被上訴人在99年3 月11日達成和解，依序給付丙○○
    、丁○○6 萬元、44萬元）。
五、本院判斷：
  (一)上訴人對被上訴人主張上訴人受僱於擎鴻電材行，於前揭時
    地執行職務，因過失致被上訴人受傷之事實不爭執（本院卷
    106 頁），故被上訴人主張上訴人應負侵權行為損害賠償責
    任，核屬有據。系爭車禍係上訴人駕駛KZ-5006 號車在屏東
    縣鹽埔鄉○○村○○路與大仁東街有號誌交叉路口左轉時，
    未讓由丙○○駕駛後載丁○○適經該路口欲直行通過之CP9-
    500 號機車所致，丙○○對系爭車禍並無過失，業經台灣省
    高屏澎區車輛行車事故鑑定委員會鑑定明確，台灣省車輛行
    車事故覆議鑑定委員會亦為相同之認定，有高屏澎區950974
    號鑑定意見書及96年2 月15日府覆議字第0966200351號函可
    參。上訴人主張依被害人受傷程度，足見丙○○於發生車禍
    時之行車速為80公里，惟丙○○陳述其車速約為40公里，故
    上訴人上開主張，乃其主觀臆測之詞，其主張被上訴人就本
    件車禍與有過失云云，核無足取。
  (二)茲就被上訴人得請求損害賠償金額，分述如下：
  1.醫療費用及看護費用部分：
    上訴人對丙○○請求醫療費用3 萬3218元、看護費用6 萬80
    00元，丁○○請求醫療費用11萬2199元元、看護費用35萬20
    00元不爭執，2 人此部分請求核屬有據。
  2.丁○○請求減少勞動能力損失部分：
    丁○○因系爭車禍受傷，受有15% 減少勞動能力損失，為兩
    造所不爭執。丁○○因系爭車禍受傷時年齡為20歲3 個月，
    至60歲尚有477 個月，自94年9 月24日起至96年6 月30日，
    21個月，霍夫曼係數為20.0000000，以最低薪資每月1 萬58
    40元計算，為4 萬7737元（1 萬5840元×15％×20.0000000
    ＝4 萬7737元，元以下四捨五入），自96年7 月1 日起至13
    4 年6 月16日止，456 個月，霍夫曼係數為255.00000000，
    以最低薪資每月1 萬7280元計算，為66萬1487元（1 萬7280
    ×15％×255.00000000＝66萬1487元，元以下四捨五入），
    合計丁○○勞動減損為70萬9224元，其於此範圍內之減少勞
    動能力損失，應予准許。
  3.非財產上損害：
    上訴人高職畢業，為擔任貨車司機，名下有公寓房屋一間，
    被上訴人於車禍發生時均服役中，丙○○因系爭車禍受有左
    側腳踝撕除性皮瓣術後合併續發性感染及皮膚壞死、左側腳
    踝外踝骨折、左側股股骨折、右側腓骨骨折；丁○○受走右
    股骨頸及股骨頭骨折、左股骨幹骨折、右側骨盆骨折，致輕
    度殘障，2 人所受傷害非輕，本院審酌上情及兩造身分、地
    位及經濟能力等情，認丙○○、丁○○請求上訴人賠償非財
    產上損害，依序於20萬及60萬元之範圍內，尚屬相當，應予
    准許。
  4.綜上，丙○○、丁○○所受損害，依序為30萬1218元、177
    萬3423元。
  (三)按保險人依本法規定給付之保險金，視為被保險人損害賠償
    金額之一部分；被保險人受賠償請求時，得扣除之，修正前
    強制汽車責任保險法第30條定有明文。故倘上訴人為交通事
    故之肇事者，並依法投保強制汽車責任保險，且被害人已經
    受領強制汽車責任保險金，則其所受領之保險金應視為上訴
    人損害賠償金額之一部分，應扣除該強制汽車責任保險金，
    以其餘額請求上訴人賠償。經查，丙○○於系爭事故發生後
    ，已受領保險人依強制汽車責任保險法規定給付之保險金4
    萬1449元，被上訴人丁○○亦領取保險金15萬8551元，為兩
    造所不爭，上訴人主張於被上訴人請求之金額內扣除，核屬
    有據。又上訴人之僱用人擎鴻電材行已與被上訴人和解，依
    序賠償丙○○、丁○○6 萬元、46萬元，而上訴人與擎鴻電
    材行間就被上訴人之請求金額，內部並無分擔比例，而應由
    上訴人負全部賠償責任，故擎鴻電材行與被上訴人給付被上
    訴人和解金額後，得向上訴人全額請求返還，故被上訴人請
    求上訴人賠償金額，亦應扣除擎鴻電材行與被上訴人和解之
    金額。故計算被上訴人得求之金額，為丙○○得請求上訴人
    給付19萬9769元（計算式：30萬1218元-4萬1449元- 6 萬元
    =19 萬9769元），丁○○得請求上訴人給付117 萬4872元（
    計算式：177 萬3423元-15 萬8551元-44 萬元=117萬4872
    元）。從而，被上訴人於本院減縮請求上訴人依序應給付丁
    ○○、丙○○118 萬3009元、19萬9769元，於上開範圍內，
    核屬有據，應予准許。
六、綜上所述，丙○○本於侵權行為規定，（減縮）請求上訴人
    給付丙○○19萬9769元，及自96年3 月14日起至清償日止，
    按週年利率5%計算之利息，為有理由，應予准許。上訴意旨
    指摘原判決不當，求予廢棄，為無理由，應予駁回。丁○○
    依侵權行為規定，請求上訴人給付，請求在117 萬4872元及
    自96年3 月14日起至清償日止，按週年利率5%計算利息範圍
    內，為有理由，應予准許。逾此所為請求，為無理由，應予
    駁回。原審就超過上開應准許部分（按減縮後金額），為上
    訴人敗訴之判決，自有未洽。上訴意旨就此部分指摘原判決
    不當，求予廢棄改判，為有理由。至於上開應准許部分（指
    減縮後之金額），原審判命上訴人給付，核無違誤，上訴意
    旨，就此部分指摘原判決不當，求予廢棄，為無理由，應駁
    回其上訴。
七、據上論結，本件上訴為一部有理由，一部無理由，依民事訴
    訟法第450 條、第449條第1 項、第79條，判決如主文。
中    華    民    國    99    年    10    月    27    日
                            民事第六庭
                                審判長法官  許明進
                                法      官  徐文祥
                                法      官  李炫德
以上正本證明與原本無異。
本件不得上訴。
中    華    民    國    99    年    10    月    28    日
                                書  記  官  盧雅婷

司法院資訊處製作；財團法人民間司法改革基金會備份。
